臺灣嘉義地方法院刑事判決　　　　　　　　　　　　　九十年度易字第一一四號
　　公　訴　人　臺灣嘉義地方法院檢察署檢察官
　　被　　　告　乙○○
右列被告因過失傷害案件，經檢察官提起公訴（九十年度調偵字第三四一號），本院
判決如左：
    主  文
乙○○因過失傷害人致重傷，處有期徒刑肆月，如易科罰金以參佰元折算壹日。
    事  實
一、乙○○明知興修房屋或其他工程，未經許可，不得使用道路，竟於民國八十九年
    十月間，圖出入之方便，將嘉義縣太保市新埤十二之二號其住處前之水泥地面延
    伸鋪設至前方道路慢車道間，並高出路面達十七公分。九十年一月十日下午四時
    三分許，丁○○騎乘車號ＬＴＣ─一八九號機車行經乙○○前開住處前道路，因
    水泥地面與道路地面之高度落差，不慎摔倒，致丁○○受有頭部外傷併顱內出血
    ，呈重度痴呆症之重傷害。
二、案經丁○○之配偶丙○○○訴由嘉義縣警察局水上分局報請臺灣嘉義地方法院檢
    察署檢察官偵查起訴。
    理  由
一、訊據被告乙○○固坦承鋪設高出路面之水泥地，惟矢口否認有何過失傷害人致重
    傷之犯行，辯稱：是被害人自己被車子撞到才受傷，只是剛好摔倒的地方在伊家
    隔壁，就要誣賴伊云云，經查：
    （一）被告住處所鋪設之水泥地長一百五十公分，與路面落差達十七公分，此有
          道路交通事故調查表、嘉義縣太保市公所使用執照各一份及現場照片十六
          幀附卷可稽；觀以該高起之水泥地猶留有明顯之輪胎刮痕，並與出入路徑
          呈垂直方向、被害人之機車車身向左傾倒在地，距該水泥地僅六點二公尺
          且被害人之機車後方車燈完好無破損、載物架無任何撞擊痕跡，復經證人
          戊○○、甲○○均到庭結證稱：當天伊看到大貨車過去，沒有聽到碰撞的
          聲音，也沒有聽到煞車的聲音，後來看到丁○○離水泥地約二、三公尺，
          頭戴安全帽被機車壓倒在地上等語，可徵被害人應係閃避後方來車時，因
          該高起之水泥地與地面落差過大，致摔倒受重傷甚明，即排除被害人之機
          車遭後方車輛追撞之可能性，被告所辯顯係卸責之詞，不足採信。
    （二）按興修房屋或其他工程，未經許可不得使用道路，道路交通安全規則第一
          百四十一條定有明文。被告興修水泥地面，自應注意上述道路交通安全規
          定，又無不能注意之情形，竟疏不注意為之，以致肇事，致人受傷，被告
          應有過失，本件經送台灣省嘉雲區車輛行車事故鑑定委員會鑑定結果，亦
          認被告私設高出地面之水泥，為道路之一部分，與本次肇事有關，此有該
          會九十年七月十三日嘉鑑字第九○○六六五號函附卷可參。雖本件被害人
          丁○○未注意車前狀況，隨時採取必要之安全措施，與有過失，然仍不能
          因被害人之過失，而解免被告之罪責。且被告過失行為，核與被害人之受
          傷間，具有相當因果關係。
    （三）第查本件被害人丁○○確實因為本件車禍而致頭部外傷、顱內出血，經本
          院函詢財團法人天主教聖馬爾定醫院結果：其因頭部外傷後成重度痴（呆
          ）症，四肢乏力，是為極重度之殘障，屬重大傷害之程度，有診斷證明書
          二紙及聖馬爾定醫院九十一年五月參拾日九一惠醫字第０五九０號函一紙
          在卷可稽，核諸最高法院二十九年上字第六八五號判例「刑法第十條第四
          項第六款所謂其他於身體或健康有重大不治或難治之傷害，係指傷害重大
          ，且不能治療或難於治療者而言，故傷害雖屬不治或難治，如於人之身體
          或健康無重大影響者，仍非本款之重傷。」所揭示之旨，被害人丁○○因
          本次事故所造成之重度癡呆症狀態，顯已無法回復原狀，且對其身體、健
          康有重大影響，自亦已達於刑法第十條第四項第六款所定對於身體、健康
          有難治之傷害之重傷害之構成要件，且被害人丁○○所受上開重傷害與被
          告之上開過失行為間有相當因果關係，已如上述，本件事證明確，被告犯
          行堪以認定。
三、核被告所為，係犯刑法第二百八十四條第一項後段之過失致重傷罪。爰審酌被告
    之智識程度、生活狀況、被告為圖一己之便，將水泥地延伸鋪設於慢車道中，妨
    礙交通安全甚鉅，至本院審理期日猶尚未移除暨未與被害人家屬達成和解等一切
    情狀，量處如主文所示之刑，並諭知易科罰金之折算標準，用資懲儆。
據上論斷，應依刑事訴訟法第二百九十九條第一項前段，刑法第二百八十四條第一項
後段、第四十一條第一項前段，罰金罰鍰提高標準條例第一條前段、第二條，判決如
主文。
本案經檢察官陳美君到庭執行職務
中    華    民    國      九十一      年      六        月    十九      日
                          臺灣嘉義地方法院刑事第二庭
                              審判長法  官  夏  金  郎
                                    法  官  盧  鳳  田
                                    法  官  陳  俞  婷
右正本證明與原本無異。
如不服本判決，應於判決送達後十日內向本院提出上訴狀( 應附繕本 )。
中    華    民    國      九十一      年      六        月    二一      日
                                    書記官  李  彩  娥
附錄法條
中華民國刑法第二百八十四條
 (過失傷害罪)
因過失傷害人者，處六月以下有期徒刑、拘役或五百元以下罰金，致重傷
者，處一年以下有期徒刑、拘役或五百元以下罰金。
從事業務之人，因業務上之過失傷害人者，處一年以下有期徒刑、拘役或
一千元以下罰金，致重傷者，處三年以下有期徒刑、拘役或二千元以下罰
金。
